【裁判字號】    98,訴,159
【裁判日期】    980319
【裁判案由】    毒品危害防制條例
【裁判全文】
臺灣臺北地方法院刑事判決               98年度訴字第159號
公  訴  人  臺灣臺北地方法院檢察署檢察官
被      告  甲○○
上列被告因違反毒品危害防制條例案件，經檢察官提起公訴（97
年度毒偵字第3787號），嗣被告於準備程序中就被訴事實為有罪
之陳述，經本院合議庭裁定由受命法官獨任進行簡式審判程序，
判決如下：
    主  文
甲○○施用第一級毒品，累犯，處有期徒刑玖月。扣案之海洛因
拾參包（合計淨重貳點捌柒公克）、甲基安非他命壹包（驗餘淨
重零點零柒伍捌公克）均沒收銷燬之；上開毒品之包裝袋均沒收
。
    事  實
一、甲○○前因施用毒品案件，經臺灣桃園地方法院裁定送觀察
    、勒戒後，認無繼續施用毒品之傾向，於民國89年5 月26日
    執行完畢釋放，並由臺灣桃園地方法院檢察署檢察官以89年
    度毒偵字第1591號、第2134號、第2701號為不起訴處分確定
    ；又因施用毒品案件，經臺灣桃園地方法院裁定送觀察、勒
    戒後，認有繼續施用毒品之傾向，經該院裁定令入強制戒治
    處所施以強制戒治，於91年9 月23日強制戒治執行完畢出所
    ，其施用毒品經起訴部分，業經該院以90年度訴字第234 號
    判決判處應執行有期徒刑1 年5 月；其另因贓物、施用毒品
    案件，分別經該院判處有期徒刑3 月、9 月、10月確定，上
    開4 案於91年2 月25日入監執行，於94年4 月28日假釋出監
    ，所餘刑期交付保護管束，然於假釋期間又再度違反毒品危
    害防制條例案件，經法院撤銷假釋及保護管束；又於94年間
    施用毒品案件，經臺灣桃園地方法院分別以95年度訴更字第
    1 號、94年度易字第1583號判決判處有期徒刑10月、6 月確
    定，於95年10月12日入監執行上開殘刑及有期徒刑10月、6
    月，復因接續執行他罪徒刑，已於97年8 月22日因減刑執行
    完畢。詎其猶不知悔改，基於施用第一級毒品海洛因及第二
    級毒品甲基安非他命之犯意，於97年11月20日晚間某時，在
    桃園縣桃園市○○路○ 段117 號之住處，以將海洛因及甲基
    安非他命共同摻放在香菸內吸用之方式，同時施用海洛因及
    甲基安非他命1 次。嗣於97年11月22日零時50分許，甲○○
    於犯罪被發覺前，即主動攜帶所持有之海洛因13包及甲基安
    非他命1 包，在臺北市萬華區○○○路157 號前，向執行巡
    邏之警員自首而查獲上情，並經警扣得其所有且供施用之第
    一級毒品海洛因13包（合計淨重2.87公克、空包裝總重1.71
    公克）及第二級毒品甲基安非他命1 包（淨重0.0760公克、
    餘重0.0758公克）。
二、案經臺北市政府警察局萬華分局報請臺灣臺北地方法院檢察
    署檢察官偵查起訴。
    理  由
一、本件被告甲○○所犯之罪，其法定刑非死刑、無期徒刑或最
    輕本刑有期徒刑3 年以上之罪，亦非高等法院管轄第一審案
    件，被告於本院審理中就被訴事實為有罪之陳述，經告知被
    告簡式審判程序之旨，並聽取公訴人及被告之意見後，本院
    合議庭裁定由受命法官獨任進行簡式審判程序，合先敘明。
二、上揭犯罪事實，業據被告於本院審理中坦承不諱，且其尿液
    檢體為警採集送驗後，經以氣相層析質譜儀法確認檢驗結果
    ，確呈甲基安非他命、嗎啡陽性反應，此有台灣尖端先進生
    技醫藥股份有限公司濫用藥物檢驗報告及尿液檢體委驗單各
    1 紙附卷可稽，且扣案之毒品經鑑定結果，確分別為海洛因
    13包（合計淨重2.87公克、空包裝總重1.71公克）及甲基安
    非他命1 包（淨重0.07 60 公克、餘重0.0758公克）無訛，
    有法務部調查局毒品鑑定書、交通部民用航空局航空醫務中
    心毒品鑑定書在卷可佐，足認被告之任意性自白核與事實相
    符。本件事證明確，被告施用毒品之犯行，堪以認定。
三、按毒品危害防制條例於92年7 月9 日修正公布，自93年1 月
    9 日施行，其中第20條、第23條將施用毒品之刑事處遇程序
    區分為「初犯」、「5 年內再犯」、「5 年後再犯」。依其
    立法理由之說明：「初犯」，經觀察、勒戒或強制戒治，應
    為不起訴處分或不付審理之裁定；經觀察、勒戒或強制戒治
    執行完畢釋放後，「5 年內再犯」者，因其再犯率甚高，原
    實施之觀察、勒戒及強制戒治既已無法收其實效，爰依法追
    訴或裁定交付審理。至於經觀察、勒戒或強制戒治執行完畢
    釋放，「5 年後再犯」者，前所實施之觀察、勒戒或強制戒
    治已足以遮斷其施用毒品之毒癮，為期自新及協助其斷除毒
    癮，仍用「初犯」規定，先經觀察、勒戒或強制戒治之程序
    。從而，依修正後之規定，祇於「初犯」及「5 年後再犯」
    2 種情形，有其追訴條件之限制，即須於初犯經觀察、勒戒
    或強制戒治釋放後，5 年內均無施用毒品之行為，始能認其
    前所實施之觀察、勒戒或強制戒治已足遮斷毒癮，而得於5
    年後再犯時，再予適用初犯之規定，重行觀察、勒戒等程序
    。倘5 年內已經再犯，被依法追訴處罰，縱其第3 次（或第
    3 次以上）施用毒品之時間在初犯釋放5 年以後，即與「5
    年後再犯」之情形有別，且因已於「5 年內再犯」，顯見其
    再犯率甚高，原實施觀察、勒戒或強制戒治，已無法收其實
    效，自無再經觀察、勒戒及強制戒治之必要，應由檢察官逕
    行起訴（最高法院95年第7 次刑事庭會議決議參照）。本件
    被告前因施用毒品案件，經臺灣桃園地方法院裁定觀察、勒
    戒後，認無繼續施用毒品之傾向，於89年5 月26日執行完畢
    釋放，又因施用毒品案件，經該院裁定觀察、勒戒後，認有
    繼續施用毒品之傾向，復經該院裁定令入強制戒治處所施以
    強制戒治，於91年9 月23日強制戒治執行完畢出所後，又於
    5 年內即於94年間因施用毒品案件，經臺灣桃園地方法院分
    別以95年度訴更字第1 號、94年度易字第1583號判決判處有
    期徒刑10月、6 月確定等情，有臺灣高等法院被告前案紀錄
    表在卷可按，其在上揭強制戒治執行完畢釋放後5 年內，既
    已再犯施用毒品之罪，並經檢察官依法追訴處罰，揆諸前揭
    說明，其本次犯行即與毒品危害防制條例第20條第3 項所稱
    之「5 年後再犯」有別，是檢察官依法追訴，於法並無不合
    ，本院自應依法論科。
四、按海洛因、甲基安非他命分係毒品危害防制條例第2 條第2
    項第1 款、第2 款所定之第一級、第二級毒品，核被告所為
    ，係犯毒品危害防制條例第10條第1 項之施用第一級毒品罪
    及同條例第10條第2 項之施用第二級毒品罪。被告持有海洛
    因、甲基安非他命之低度行為，應為其施用之高度行為所吸
    收，均不另論罪。又被告以一施用行為同時觸犯施用第一級
    、第二級毒品之罪名，為想像競合犯，應依刑法第55條規定
    ，從一重之施用第一級毒品罪處斷。再被告於施用毒品之犯
    行被發覺前，即主動攜帶所持有之海洛因13包及甲基安非他
    命1 包，在臺北市萬華區○○○路157 號前，向執行巡邏之
    警員自首，嗣並接受裁判等情，此經證人乙○○警員到庭證
    述屬實，所為合於自首條件，爰依刑法第62條前段規定減輕
    其刑。又被告有事實欄所載之犯罪前科執行情形，有臺灣高
    等法院被告前案紀錄表在卷可按，其受徒刑之執行完畢後，
    5 年內故意再犯本件有期徒刑以上之罪，為累犯，應依刑法
    第47條第1 項之規定加重其刑，並依法先加後減之。爰審酌
    被告素行非佳，其前因施用毒品經觀察勒戒及強制戒治後，
    仍不知戒絕毒癮，再度施用毒品，自制力不佳，兼以施用毒
    品危害施用者之神經中樞，不僅對健康產生不良影響，對於
    社會秩序亦造成一定之隱憂，惟念及被告犯後已坦承犯行，
    且係主動向警方自首並繳出毒品，應有戒除毒癮之意，犯後
    態度良好，及參酌其犯罪動機、施用方式、查獲毒品之數量
    、教育程度等一切情狀，量處如主文所示之刑，以資懲儆。
五、又扣案之第一級毒品海洛因13包（合計淨重2.87公克、空包
    裝總重1.71公克）、第二級毒品甲基安非他命1 包（淨重0.
    0760公克、餘重0.0758公克），分別為查獲之第一、二級毒
    品，應依毒品危害防制條例第18條第1 項前段之規定，均沒
    收銷燬之；而上開毒品之包裝袋，乃被告所有供保存毒品以
    利施用所用之包裝，爰依刑法第38條第1 項第2 款規定，均
    併予宣告沒收。
據上論斷，應依刑事訴訟法第273 條之1 第1 項、第299 條第1
項前段，毒品危害防制條例第10條第1 項、第2 項、第18條第1
項前段，刑法第11條前段、第55條、第62條前段、第47條第1 項
、第38條第1項第2款，判決如主文。
本案經檢察官呂俊儒到庭執行職務。
中    華    民    國    98    年    3     月    19    日
                    刑事第十九庭  法  官  吳俊龍
上正本證明與原本無異。
如不服本判決應於收受送達後10日內向本院提出上訴書狀，並應
敘述具體理由；其未敘述上訴理由者，應於上訴期間屆滿後20日
內向本院補提理由書（均須按他造當事人之人數附繕）「切勿逕
送上級法院」。
                                  書記官  劉俊源
中    華    民    國    98    年    3     月    19    日
附錄本案論罪科刑法條：
毒品危害防制條例第10條
施用第一級毒品者，處 6 月以上 5 年以下有期徒刑。
施用第二級毒品者，處 3 年以下有期徒刑。


司法院資訊處製作；財團法人民間司法改革基金會備份。
